---
title: "2nd script"
output: github_document
date: '2022-07-07'
---

```{r setup, include=FALSE}
knitr::opts_chunk$set(echo = TRUE)
```


# 1. 라이브러리 설정하기
```{r}
library(tidyverse)
library(MASS)
```

# 2. 데이터 타입
```{r}
# numeric
x1 <- 10
x2 <- 10.2
# character ; r에서는 ""도 가능 / ''도 가능

# logical

```

## (1) 데이터 타입 확인 함수
```{r}
mode(x1)
typeof(x2)
```

## (2) 데이터 타입 변환
```{r}
x1 <- as.character(x1)
```


# 3. 연산자 

## (1) 산술 연산자
```{r}
3 ** 4 #거듭제곱
3^4

4 %/% 3 # 나눗셈(몫만 구하기)
13 %% 4 # 나눗셈(나머지만 구하기)
```


## (2) 비교 연산자
```{r}
3 > 4

3 == 4

!(3==4)


3 %in% c(3,4,5)

```


## (3) 논리 연산자
```{r}
# && ; 그리고

# || ; 또는


```


# 3. R의 자료구조



## (1) vector

하나의 열(column)으로 구성. 1차원 구조.

데이터 분석의 기본 단위가 됨.

하나의 유형만 가질 수 있음.

```{r}
num_vector <- c(1,2,3,4,5)
character_vector <- c("가", "나", "다", "라", "마")
logical_vector <- c(F, F, T, T, T)
```


### vector 초기값
```{r}
vector(mode="numeric", length=10)
vector(mode="character", length=10)
vector(mode="logical", length=10)
```

### vector 이름 설정
```{r}
height <- c(160, 170, 180)
names(height)

names(height) <- c("A", "B", "C")

height["B"]
```

### vector 정보 확인하기
```{r}
length(height)
mode(height)
is.vector(height)
```

### vector의 인덱싱 / 슬라이싱
```{r}
weight <- c(10,50,70,55,56,32)

# 첫 번째 요소를 보고 싶다
weight[1]

# 짝수 element 확인하고 싶다
weight[seq(from=2, to=6, by=2)]


# 슬라이싱
weight[2:length(weight)]
```


### vectorization, Recycling Rule
```{r}
x <- c(1,2,3,4,5)
y <- c(10,20,30,40,50)
z <- c(1,2,3)

#vectorization
x + y # 이게 자동적으로 됨.

#recycling rule
y + z 


```

## (2) Factor

범주형 자료를 생성할 수 있는 1차원 구조
하나의 데이터 유형만 가진다.

oredere = TRUE : 순서형 자료

```{r}
at <- c("A", "B", "C", "A", "B")

at1 <- factor(at, levels=c("B","A","C"))
at2 <- factor(at, levels=c("B","A","C"), ordered=T)
```

Factor의 인덱싱, 슬라이싱은 vector와 동일


### Factor의 속성
```{r}
nlevels(at1) # 범주의 수
is.factor(at1)

```


## (3). Matrix

행렬이라고 부르는 행(row)과 열(column)로 구성된 2차원 구조

머신러닝 + 통계 수식에서 많이 쓰이게 된다.

Vector의 확장 버전


### 여러 개의 벡터를 합쳐서 Matrix 만들기
```{r}
v1 <- 1:3
v2 <- 4:6
v3 <- 7:9

matrix1 <- rbind(v1, v2, v3)
matrix2 <- cbind(v1, v2, v3)

matrix1
matrix2
```

### matrix 함수로 만들기
```{r}
matrix3 <- matrix(data = 1:9, nrow=3, ncol=3)
matrix3
```


### matrix의 속성
```{r}
nrow(matrix1) # 행
ncol(matrix2) # 열

rownames(matrix1)
colnames(matrix1)

dim(matrix1)

```


### matrix의 인덱싱/슬라이싱
```{r}
M <- mvrnorm(n=10, mu=rep(0, times=10), Sigma=diag(10))

dim(M)

# 인덱싱
M[1,] 
M[,1] 

#슬라이싱
M[1:5,] 
M[,1:5]
```

### Matrix 연산
```{r}
matrix1 %*% matrix2 # 행렬곱

inverse_M <- solve(M) #역행렬

inverse_M%*%M # 역행렬 확인

```

solve(a,b) 함수는 가우스-조르단 소거법(첨가행렬법)을 사용함
$$Ax=b$$
a=A, b=b에 대응된다. 이때, b의 default값은 단위행렬이다.

```{r}
inverse_M <- solve(a=M, b=diag(10))

inverse_M %*% M
```

$$Mx=0$$
```{r}
solve(a=M, b=rep(0,times=10)) 
# 0으로 나오는 이유는 M의 공분산이 diag로 x들끼리의 covariate이 없기 때문
```


## (4). Array

3차원 이상의 구조, deep learning에서 사용되는 음성, 이미지, 영상 데이터 정보를 표현하기 위해 사용된다.

```{r}
array1 <- array(1:5, dim=c(2,2,2)) # 리싸이클링 룰이 사용되므로 가능
array1
```

## (5). DataFrame

행과 열로 구성되어 있으며 각 열(column)마다 서로 다른 데이터 타입을 가질 수 있다.

```{r}
v1 <- c(1,2,3)
v2 <- c("A","B","C")
v3 <- factor(c("양성","음성","음성"), levels=c("음성","양성"))

df1 <- data.frame(v1,v2,v3)

# 변수 이름을 한글로 하고 싶으면 ` 이걸로 가둬줘야 함
df2 <- data.frame(`번호`=v1, `코드`=v2, `판정`=v3)

df2$코드 # 인덱싱
```

## (6). List

1차원 자료 구조. 모든 자료 구조(벡터, 매트릭스, 데이터프레임)를 전부 포함할 수 있다.

일반적으로 모델 분석 결과를 저장하는 형식이 된다.

```{r}
list1 <- list(v1, matrix1, df2)
list2 <- list(list1, v1, matrix1, df2)

names(list2) <- c("list", "vector","matrix","dataframe") 

list1
list2

list2$list
list2$vector # return = 원래 자기 형식(벡터)

list2[2] # return = list형식
list2[[2]] # return = 원래 자기 형식(벡터)
```


# 5. 데이터 저장/불러오기


## (1). txt 파일
txt문서 작성 :  write.table

txt문서 읽기 : read.table

```{r}
# 제목이 있음 / 각 요소들이 ,(comma)로 구분되어 있음
W1 <- read.table(file="C://Users//Miru//Desktop//example1.txt",
                 sep=",", header = T)
W1 %>% head()

# 제목 있음 / 각 요소들이 (spacebar)로 구분 되어 있음
W2 <- read.table(file="C://Users//Miru//Desktop//example2.txt",
                 sep=" ", header = T)


# 제목 있음 / 각 요소들이 (tab)로 구분 되어 있음
W3 <- read.table(file="C://Users//Miru//Desktop//example3.txt",
                 sep="\t", header = T)

```


## (2). csv 파일

readr::write_csv, readr::read_csv : 얘네가 c++로 작성되어서 더 빠름

```{r}
install.packages("readr")
library(readr)
W <- read_csv(file="C://Users//Miru//Desktop//example.csv",
              col_names = T)
```

excel, SQL, SAS, SPSS 등의 파일들도 읽어올 수 있음

다른 패키지 필요함.

# 6. 데이터 변형하기

```{r}
library(nycflights13)
```

dplyr **핵심 함수**

|함수명|기능|
|:-:|:-:|
|filter()|값을 기준으로 행 선택|
|select()|이름으로 열(변수)을 선택|
|mutate()|기존 변수들의 함수로 새로운 변수 생성|
|arrange()|행을 재정렬|
|summarize()|하나의 요약값으로 만들기|
|group_by()|그룹마다 동작하도록 설정|

위의 함수들은 다음과 같은 공통점이 있다.
(1) 첫 인수는 데이터 프레임이다.
(2) 그 이후의 인수들은 따옴표없이 변수 이름을 사용한다.
(3) 데이터 프레임을 반환한다.

## (1). filter()
```{r}
str(flights) # tibble은 걍 dataframe이라고 생각하면 됨.

# 1월 1일인 행만 추출
month1_day1 <- dplyr::filter(flights, month==1, day==1)

# pipe를 이용한 dplyr : 파이프는 모든 함수에 사용할 수 있는 거 였음.
flights %>% filter(month==11 | month==12) %>% head()

flights %>% filter(month %in% c(11,12)) %>% head()

# 아래 두 식은 동일한 표현이다.
filter(flights, !(arr_delay>120 | dep_delay>120))
filter(flights, arr_delay<=120 & dep_delay<=120)

df <- data.frame(x=c(1,NA,3))

# filter는 false가 나오는 건 모두 제외 따라서 NA 는 안나옴
filter(df, x>1)
```

(1) filter를 이용하여 dest가 IAH 또는 HOU으로 운항하는 행을 찾아라.
```{r}
str(flights)

flights %>% filter(dest=="IAH" | dest=="HOU")

flights %>% filter(carrier %in% c("UA","AA","DL"))
```

## (2) arrange()로 행 정렬하기
```{r}
# 오름차순으로 정렬해주는 함수
arrange(flights, year, month, day)

# desc를 이용하여 month만 내림차순으로 정렬
arrange(flights, year, desc(month))

# 음수로 바꾸어 줌
desc(c(1:3))


# desc를 이용하여 NA값이 먼저 나오도록 설정
arrange(flights, desc(is.na(dep_time)))
```


## (3) select()로 열 선택하기

starts_with("char") : 해당 문자로 시작하는 변수에 매칭

ends_with("char") : 해당 문자로 끝나는 변수에 매칭

contains("char") : 해당 문자를 포함하는 변수에 매칭

matches("(.)\\1") : 정규표현식에 매칭되는 변수 선택

num_range("x",1:3) : x1, x2, x3에 매칭되는 변수 선택

```{r}
dplyr::select(flights, year, month, day)
dplyr::select(flights, year:day)


# 선택한 걸 빼고 싶으면
dplyr::select(flights, -c(year:day), everything())

# d로 시작하는 변수명인 애들을 가져옴.
dplyr::select(flights, starts_with("d"))
```


## (4) mutate()로 새로운 변수 추가하기
```{r}
sample_flights <- flights %>% dplyr::select(year:day, 
                                            ends_with("delay"),
                                            distance,
                                            air_time)

sample_flights %>% head()
```

```{r}
dplyr::mutate(sample_flights,
              gain=arr_delay - dep_delay,
              speed = distance / air_time * 60,
              hours = air_time/60,
              gain_per_hour=gain/hours) %>% head()

# 새로 만든 변수만 나옴.
dplyr::transmute(sample_flights,
              gain=arr_delay - dep_delay,
              speed = distance / air_time * 60,
              hours = air_time/60,
              gain_per_hour=gain/hours) %>% head()

dplyr::mutate(sample_flights,
              dummy_month=ifelse(month>6, 1, 0)) %>% head()
```

cumsum() : 누적 합계
cumprod() : 누적 곱셈
cummin() : 누적 최솟값
cummax() : 누적 최댓값
cummean() : 누적 평균

```{r}
dplyr::mutate(sample_flights,
              cum_min = cummin(dep_delay),
              cum_max = cummax(dep_delay),
              cum_sum = cumsum(dep_delay))
```

## (5). summarize()로 그룹화 요악하기

group_by를 통해 분석의 단위를 전체 데이처셋에서 개별 그룹으로 변경할 수 있다.

그룹마다 함수를 적용할 수 있다.

```{r}
# n은 summarise 안에서 변수의 개수를 세주는 함수
dplyr::summarise(flights,
                 n=n(),
                 delay=mean(dep_delay, na.rm=T)) %>% head()

# group_by와 같이 쓸 경우
flights %>% 
  dplyr::group_by(year, month) %>%
  dplyr::summarise(n=n(),
                 delay=mean(dep_delay, na.rm=T)) %>% head()
  
```

유용한 요약함수들

median()
sd()
IQR()
mad() : 중위절대편차 - 이상치 있을 때 좋은 요약치
n() : 현재 그룹의 크기를 반환

```{r}
flights %>% 
  dplyr::select(year, month, day, dep_time) %>%
  dplyr::filter(is.na(dep_time) == F) %>%
  dplyr::group_by(year, month) %>%
  dplyr::summarise(n=n(),
                   dep_mean=mean(dep_time))
```


# 7. 탐색적 데이터 분석(EDA)

EDA는 데이터 분석에서 가장 중요한 부분을 차지한다.

EDA의 목표는 데이터를 이해하는 것.

## (1). 변동(variation)

변수들의 고유한 변동 패턴을 파악하기 위해 변수들 값의 **분포를 시각화**하는 것이 좋다.

```{r}
# 히스토그램을 이용하여 데이터 분포 확인하기
ggplot(data=diamonds) +
  geom_histogram(mapping=aes(x=carat), bins=100)



cut_width(diamonds$carat, 0.5) %>% table()

# cut_width를 활용하여 데이터 분포 확인하기
diamonds %>%
  dplyr::count(cut_width(carat, 0.5)) %>% head()

# geom_freqpoly()를 사용하여 여러 개의 히스토그램을 겹쳐서 그리기
ggplot(data=diamonds, mapping=aes(x=carat, color=cut)) +
  geom_freqpoly()
```


변동의 이상값을 확인(비정상적인 관측값)

```{r}
ggplot(data=diamonds) +
  geom_histogram(mapping=aes(x=y),
                 binwidth = 0.5) + 
  coord_cartesian(ylim=c(0,50))
```

# 실습3 - 연습문제
```{r}
# (1) diamonds의 x,y,z 변수의 분포를 탐색하자.
# 어떤 치수가 길이 너비 깊이인지 결정해보자.
str(diamonds[,c("x","y","z")])

ggplot(data=diamonds) +
  geom_histogram(mapping=aes(x=x, fill="green"),
                 alpha=0.5,
                 bins=1000) +
  geom_histogram(mapping=aes(x=y, fill="red"),
                 alpha=0.5,
                 bins=1000) +
  geom_histogram(mapping=aes(x=z, fill="blue"),
                 alpha=0.5,
                 bins=1000) +
  coord_cartesian(xlim=c(0,20))

# (2) price의 분포를 확인하기(binwidth 사용)
ggplot(data=diamonds) +
  geom_freqpoly(mapping=aes(x=price, color=cut),
                binwidth=10)

# (3) 0.99캐럿인 다이아몬드의 개수와 1캐럿인 다이아몬드의 개수 확인하기
diamonds %>% 
  dplyr::filter(carat==0.99 | carat==1) %>%
  dplyr::group_by(carat) %>%
  dplyr::summarise(n=n())

nrow(diamons[diamonds$carat==0.99,])
nrow(diamons[diamonds$carat==1,])

# (4) xlim, ylim 함수와 coord_cartesian 함수 비교해보기
ggplot(data=diamonds) +
  geom_histogram(mapping=aes(x=price), bin=100) +
  ggplot2::xlim(0,10000)

ggplot(data=diamonds) +
  geom_histogram(mapping=aes(x=price), bin=100) +
  coord_cartesian(xlim=c(0,10000))

# 막대의 절반만 확대해서 보여주기
ggplot(data=diamonds) +
  geom_histogram(mapping=aes(x=price), bin=100) +
  coord_cartesian(xlim=c(0,max(diamonds$price)/2))
```

# 결측값

데이터 셋에서 **이상값을 발견하고 다음 분석으로 넘어가고자 할 때,** 다음의 두 가지 옵션이 있다.

**(1) 이상값이 포함된 행 전체를 삭제한다.**
**(2) 이상값을 결측값으로 변경한다.**

## 실습 + 연습문제 : 결측값에 대하여
```{r}
# 이상값이 포함된 행 전체를 제외하고, 다른 객체에 저장하기
diamonds2 <- diamonds %>%
  filter(between(y,3,20))

# 이상값을 단순히 결측치로 변환하기
diamonds2 <- diamonds %>%
  mutate(y=ifelse(y<3|y>20, NA, y))

# na.rm으로 결측치는 제외하고 그래프로 그려보기
ggplot(data=diamonds2) +
  geom_point(mapping=aes(x=x, y=y), na.rm=T)

ggplot(data=diamonds2) +
  geom_histogram(mapping=aes(x=carat), na.rm=T, bins=30)
  
```
# 공변동

변동이 변수 내의 움직임을 설명한다면 **공변동은 변수들 간의 움직임을 설명한다.**

공변동은 **둘 이상의 변숫값이 연관되어 동시에 변하는 경향**을 말한다.

마치 **공분산**과도 같다.
**공변동을 발견하는 가장 좋은 방법은 시각화하는 것이다.**

## 공변동 - 범주형 변수와 연속형 변수

```{r}
# 다이아몬드의 가격이 품질에 따라 어떻게 달라질까?

# (1) 전체적인 빈도수가 다르므로 분포의 차이를 파악하기는 어려울 것이다.

ggplot(data=diamonds, mapping=aes(x=price)) +
  geom_freqpoly(mapping=aes(color=cut), binwidth=500)

# (2) 전체 빈도수가 다르므로 비율을 통해 나타내고 싶다.
# (3) 따라서 빈도수로 나타내는 대신에 빈도 다각형 아래의 영역이 1이 되도록 빈도수를 표준화한다.

ggplot(data=diamonds, mapping=aes(x=price, y=..density..)) +
  geom_freqpoly(mapping=aes(color=cut), binwidth=500)
```
놀랍게도, **fair의 평균가격이 가장 높게 나왔다.** 이것은 아마도, 데이터에서 **전처리를 해야 하는 부분이 조금 남아있기 때문일것이다.**

범주형 변수로 구분된 연속형 변수의 분포를 나타내는 또 다른 방법은 **박스 플롯**이다.

## boxplot의 구성요소
1. **사분위수 범위(IQR)**에서 Q1, Q2, Q3는 **분포의 대략적인 범위와 분포의 중앙값이 대칭인지 또는 한쪽으로 치우쳤는지**를 나타낸다.

2. 상자의 가장자리에서 **1.5배 이상 떨어진 관측값을 나타내는 점**

3. 상자의 양끝에서 뻗어나와 가장 멀리 떨어진 **이상값이 아닌 점까지 이어진 선.**

```{r}
# 상자그림 그려보기
ggplot(data=diamonds, mapping=aes(x=cut, y=price)) +
  geom_boxplot()

# 정렬해서 상자그림 그려보기
ggplot(data=diamonds, mapping=aes(x=reorder(cut,price,FUN=median), y=price)) +
  geom_boxplot() 

# coord_flip()을 이용하여 상자그림을 뒤집을 수 있다.
ggplot(data=diamonds, mapping=aes(x=reorder(cut,price,FUN=median), y=price)) +
  geom_boxplot() +
  coord_flip()
```

## 공변동 - 연습문제1
```{r}
# (1) 다이아몬드 데이터셋의 어떤 변수가 다이아몬드의 가격을 예측하는 데 가장 중요한가?

# boxplot으로 보았을 때, 확실히 fair의 평균 가격이 더 높다는 것을 확인할 수 있다.
ggplot(data=diamonds, mapping=aes(x=cut, y=price)) +
  geom_boxplot()

# 이상치 때문일 수 있으니 확인
ggplot(data=diamonds, mapping=aes(x=price, y=carat)) +
  geom_smooth(mapping=aes(group=cut, color=cut))

# (2) lvplot을 설치하고 geom_lv()를 사용 컷팅에 따른 가격의 분포를 나타냄
library(lvplot)

# 이상값이 줄어드는 것 같긴 함.
ggplot(data=diamonds) +
  geom_lv(mapping=aes(x=cut, y=price))
```

## 공변동 - 두 개의 범주형 변수 + 연습문제 2
### **geom_count()함수**를 이용하여, 범주형 변수들의 각 조합에 대한 관측값의 수를 셀 수 있다.

```{r}
# count를 통해서 두 범주형 변수의 공변동 확인하기
ggplot(data=diamonds) +
  geom_count(mapping=aes(x=cut, y=color))

# geom_tile()함수와 fill()로 더 예쁘게 시각화하기
diamonds %>%
  count(color, cut) %>%
  ggplot(mapping=aes(x=color, y=cut)) +
  geom_tile(mapping=aes(fill=n))


# (1) 컷팅의 분포 또는 컷팅 내에서 색상의 분포를 좀 더 명확하게 보여주기 위해서 데이터 정렬이 필요
diamonds %>% 
  count(color, cut) %>%
  ggplot(mapping=aes(x=reorder(color,n,FUN=function(x) desc(median(x))), y=cut)) +
  geom_tile(mapping=aes(fill=n))


```

## 공변동 - 두 개의 연속형 변수
** 두 개의 연속형 변수 사이의 공변동**을 시각화하는 좋은 방법 중 하나로, **산점도**를 그렸다.

1. 기본적인 **geom_point** 사용하기
2. 데이터의 수가 많아 구분이 어려울 때는, **geom_bin2d** 혹은 **geom_hex** 사용하기
3. **geom_boxplot**을 이용하여 포현하기(varwidth 심미성과 cut_number()사용)

**cut_number(x, n=NULL, ...)** : numeric type의 벡터 x를 n개 만큼 나누어 factor형으로 변환

**cut_width(x,width)** : numeric type의 벡터 x를 width단위로 나누어서 factor형으로 변환

```{r}
# geom_point 사용해보기
ggplot(data=diamonds) +
  geom_point(mapping=aes(x=carat, y=price), position="jitter")

# 2차원 bin을 사용하여 더 쉽게 보이도록 하기
library(hexbin)

ggplot(data=diamonds) +
  geom_bin2d(mapping=aes(x=carat, y=price))


ggplot(data=diamonds) +
  geom_hex(mapping=aes(x=carat, y=price))


# 그룹화를 통해서 박스플롯 그리기
ggplot(data=diamonds, mapping=aes(x=carat, y=price)) +
  geom_boxplot(mapping=aes(group=cut_width(carat, 0.1)))

# 박스플로의 너비를 범의 개수와 비례하도록 설정하기

# varwidth=T를 할 경우, 박스플로의 너비를 점의 개수와 비례하도록 설정할 수 있다.
ggplot(data=diamonds, mapping=aes(x=carat, y=price)) +
  geom_boxplot(mapping=aes(group=cut_width(carat,0.1)),
               varwidth=T)

# 또는 cut_number를 사용할 수 있다.
ggplot(data=diamonds, mapping=aes(x=carat, y=price)) +
  geom_boxplot(mapping=aes(group=cut_number(carat,20)))
```

## 공변동 - 연습문제3
```{r}
# (1) price로 구분된 carat의 분포 시각화하기

# 방법 1
ggplot(data=diamonds) +
  geom_point(mapping=aes(x=carat, y=price, color=cut_number(price,10)))


# 방법 2
ggplot(data=diamonds) +
  geom_point(mapping=aes(x=carat,y=price, color=cut_number(price,10))) +
  facet_grid(.~cut_number(price,10))




```

# 패턴과 모델

데이터의 패턴은 상관관계에 대한 단서를 제공한다. **두 변수 사이에 규칙적인 관계가 존재하면 데이터의 패턴으로 나타난다.**

패턴은 공변동을 나타내기 때문에 데이터 과학자에게 가장 유용한 도구 중 하나이다.
두 개의 변수가 함께 변동하면 한 변수의 값을 사용하여 다른 변수의 값을 잘 예측할 수 있다.
**모델은 데이터에서 패턴을 추출하는 도구이다.**

**carat으로 price를 예측하는 모델을 적합**시킨 다음, **잔차**를 계산한다. 그후, **잔차를 이용하여 가격에 대한 관점**을 얻을 수 있다.

**예측값은 carat의 효과라고 볼 수 있다. carat 하나만을 독립변수로 두고 예측한 값이기 때문이다.**

**그렇기 때문에 해당 잔차는 전체 변수의 효과 중 carat의 효과만 제거된 다이아몬드의 가격이라고 볼 수 있는 것이다.**

```{r}
# 회귀모형 적합
mod <- lm(log(price) ~ log(carat), data=diamonds)
summary(mod)

library(modelr)

# 잔차를 추가하는 함수 add_residuals()
diamonds2 <- diamonds %>%
  add_residuals(mod) %>%
  mutate(resid=exp(resid))

# carat과 잔차 시각화해보기
ggplot(data=diamonds2) +
  geom_point(mapping=aes(x=carat, y=resid))



# carat과 price의 강한 상관관계를 제거하면, 예상할 수 있었던 커팅과 가격의 상관관계를 얻을 수 있다.
ggplot(data=diamonds2) +
  geom_boxplot(mapping=aes(x=cut, y=resid))
```

