---
title: "5th script_function"
output: github_document
date: '2022-07-25'
---

```{r setup, include=FALSE}
knitr::opts_chunk$set(echo = TRUE)
```

```{r}
library(tidyverse)
```

# 함수

함수 생성 3단계
- 함수 이름
- function 내부에 함수의 인수(args)를 나열한다. function(x,y,z)
- 함수의 본문(body)


함수 이름 설정할 때, 가장 많이 쓰이는 방법은 스네이크 표기법이다.

함수 이름 설정 예시

ExamplerFunction
**example_function** : 스네이크 표기법
example.function : 파이썬에서는 불가능해서 추천하지 않음


가능하면 기본 함수, 변수를 덮어쓰지 않는 것이 좋다.



## (1). 조건부 실행

if문을 사용하여 코드를 조건부 실행한다.

```{r}
has_name <- function(x){
  
  rms <- names(x)
  
  if(is.null(rms)){
    rep(FALSE, length(x))
  } else{
    !is.na(rms) & (rms !="")
  }
}


x <- c(1:5)
has_name(x)

names(x) <- c("1","2","3","4","5")
has_name(x)
```

## (2). cut 함수를 활용하여 if문 단순화하기

반복하지 말라(Do not repeat yourself, DRY) 원칙

```{r}
x <- 1:10


# cut 활용법 : 구간별로 쪼개서 factor로 변환하기 유용함.
cut(x, breaks=3)
cut(x, breaks=3, labels=c("1","2","3"))

# seq이용해서 끝 값을 정해줄 수 있음 / right=T : 오른쪽을 닫히게 하겠다.
cut(x, breaks=seq(from=1, to=11, by=2), right=T)

```

## (3). 함수 인수 : 특수 인수

... : 임의 개수의 인수를 가져온다.

```{r}
rule <- function(..., pad="-"){
  
  title <- paste0(...)
  width <- getOption("width") - nchar(title) - 5
  
  cat(title, " ", stringr::str_dup(pad, width), "\n", sep="")
}


rule("ABDCE", "cdfas")
```

## (4). 반환

명시적 반환문 : return을 사용하여 반환하는 것. 주로 일찍 반환시킬 때 사용한다.

```{r}
complicated_function <- function(x,y,z){
  if(length(x)==0 | length(y)==0){
    return(0)
  }else{
    z <- 10
  }
  
  x
  
}

complicated_function(c(1,2,3), c(4,5,6), NA) %>% length()

```

```{r}
# 함수형 프로그램을 R에서 사용할 수 있음.
purrr::map()
```

