---
title: "3rd script_dplyr"
output: github_document
date: '2022-07-14'
---

```{r setup, include=FALSE}
knitr::opts_chunk$set(echo = TRUE)
```


```{r}
library(tidyverse)
library(nycflights13)
```


dplyr로 하는 관계형 데이터


**R은 데이터 분석 언어**이기 때문에 일부 기능들은 데이터베이스를 관리하는 프로그램과 유사하고 관련이 있다.

여러 데이터 테이블을 총칭하여 **관계형 데이터**라고 한다. 개별 데이터셋이 아니라 이들의 관계가 중요한 것이기 때문이다.

- 뮤테이팅 조인 : 다른 데이터프레임에 있는 관측값에서 가져와 새로운 변수로 생성하여 추가
- 필터링 조인 : 다른 테이블의 관측값과 일치하는지에 따라 관측값을 걸러냄
- 집합 연산 : 관측값을 집합 원소로 취급


```{r}
# flights라는 데이터는 서로 다른 데이터셋에서 가져와서 만들어진 관계형 데이터이다.
str(airlines) #carrier ; 약어 코드로 항공사명
str(planes) #faa 공항 코드드

str(flights) #tailnum으로 식별 되어 있다.
str(weather) #날씨 정보를 가지고 있는 데이터셋
```

- flights는 tailnum을 통해 planes와 연결됨
- flights는 carrier를 통해 airlines에 연결됨
- flights는 origin(위치)와 dest(목적지) 변수를 통해 airports에 연결됨
- flights는 origin, uear, month, day, hour를 통해 weather과 연결됨

-> 총 데이터 셋이 4개 인데 key에 따라서 각각의 데이터들이 연결되어 flights가 완성된 구조


# 1. 키(key)

고유하게 식별할 수 있는 **변수 또는 변수의 집합**을 키라고 부른다.

다양한 변수를 조합해야 고유하게 식별할 수 있는 경우 또한 존재한다.


- 기본키(primary key) : 자신의 테이블에서 관측값을 고유하게 식별한다.
- 외래키(foreign key) : 다른 테이블의 관측값을 고유하게 식별한다.

#### 한 테이블의 변수가 다른 테이블에서 키의 역할을 할 수 있다면 다른 테이블에서 외래키라고 부른다.


```{r}
# 데이터를 고유하게 식별하는 지 확인하는 방법 / 결과값으로 아무것도 안나옴 -> tailnum은 키이다.
planes %>%
  count(tailnum) %>%
  filter(n>1)

# 이런 걸 key라고 부름.
```


mutate(), row_number() 이용하여 기본키를 추가할 수 있다. (그냥 인덱스 그 자체)
이를 **대체키(surrogate key)** 라고 부른다.

# tip : select를 이용하여 변수 순서 바꿀 수 있음.
```{r}
# 대체 key를 생성하고 (인덱스로) key가 맨 앞에 오도록 설정
flights %>%
  dplyr::mutate(key=row_number()) %>%
  dplyr::select(key, everything()) %>% head()
```

# 2. 뮤테이팅 조인

두 데이터 테이블의 변수를 결합할 수 있다.

```{r}
# carrier를 기준으로 항공사 이름(name)을 flights2에 추가하려고 한다.
flights2 <- flights %>%
  dplyr::select(year:day, hour, origin, dest, tailnum, carrier)

str(flights2) #carrier만 있고 이름은 없음


# 원래는 left_join(flights2, airlines, by="carrier") 인데 pipe덕분에 flights2 생략
flights2 %>% 
  dplyr::select(-origin, -dest) %>%
  left_join(airlines, by="carrier") 
  # %>%  filter(is.na(name) == T) # 이거 이용해서 무결점 검사 가능

```

# 3. 내부 조인(inner-join)과 외부 조인(outer-join)

내부 조인은 키가 같을 때마다 두 관측값을 매칭한다. -> 잘 안씀

외부 조인은 관측값을 모두 보존한다. ; 각자 없는 값은 NA로 들어가게 됨.


## (1). 내부 조인
```{r}
x <- tibble(key=c(1:3),
            val_x=c("x1","x2","x3"))

y <- tibble(key=c(1,2,4),
            val_y=c("y1","y2","y3"))

#내부조인
dplyr::inner_join(x, y, by="key")
```


## (2). 외부조인
```{r}
x <- tibble(key=c(1,2,2,1),
            val_x=c("x1","x2","x3","x4"))

y <- tibble(key=c(1,2),
            val_y=c("y1","y2"))

#외부조인(1) : left join -> x의 key가 중복되더라도 x의 데이터는 모두 보존
left_join(x, y, by="key")

#외부조인(1) : left join
# 두 데이터 모두 중복 key가 있을 경우 순서쌍으로 모두 만들어줌.
# 예) x에 x1, x2가 중복 key / y에 y1이 같은 키 -> (x1, y) (x2, y) 이렇게 함.




#외부조인(2) : right join
right_join(x, y, by="key")

#외부조인(3) : full join
right_join(x, y, by="key")
```


# 4. 키 열 정의하기

by="key"를 통하여 조인을 하였지만, 다른 방법으로 데이터 테이블을 연결할 수도 있다.

- 기본값을 by=NULL로 할 경우, 모든 변수를 사용하며, 이를 natural join이라고 부른다.

```{r}
# weather의 모든 변수를 사용해서 join을 하게 됨. ; natural join
flights2 %>%
  left_join(weather) %>% head()

flights2 %>%
  left_join(planes, by="tailnum") %>% head()
# 이때 speed가 NA가 나온거는 flights2에는 있는데 planes에는 없는 거


str(flights2)
str(airports)

# flights2의 dest 변수와 airports의 faa변수를 매칭시키는 경우
flights2 %>%
  left_join(airports, by=c("dest" = "faa")) %>% head()

```

# 5. 필터링 조인 ( 굳이 쓸 필요는 없음 )

semi_join(x,y) : y와 매치되는 x의 모든 관측값을 보존한다.
anti_join(x,y) : y와 매치되는 x의 모든 관측값을 삭제한다.

```{r}
# 인기있는 상위 10개의 도착지
top_dest <- flights %>% 
  dplyr::count(dest, sort=T) %>%
  head(10)

top_dest

# 똑같은 표현
flights %>%
  dplyr::filter(dest %in% top_dest$dest) %>% head(10)

flights %>% 
  semi_join(top_dest) %>% head(10)


## anti_join / flights와 planes가 매칭이 되는 행을 삭제
flights %>%
  anti_join(planes, by="tailnum") %>%
  count(tailnum, sort=T) %>% head(10)
```

# 6. 집합 연산

- intersect(x,y) : x,y 모두에 있는 관측값만 반환 
- union(x,y) : x와 y의 고유한 관측값을 반환
- setdiff(x,y) : x에 있지만 y에 없는 관측값을 반환

