---
title: "4th script_stringr"
output: github_document
date: '2022-07-16'
---

```{r setup, include=FALSE}
knitr::opts_chunk$set(echo = TRUE)
```

# 7. 문자열 기초

```{r}
# tidyverse에 들어있음
library(stringr)

# 문자열 길이 : 띄어쓰기도 포함
str_length(c("a","R for data science", NA))

# 문자열 합치기
str_c("x","y")
str_c("x", "y", sep=", ")



# 문자열 NA값 대체하기 : na를 문자 NA로 변환
x <- c("abc", NA)
str_c("|-", str_replace_na(x), "-|")

birthday <- T
str_c("good morning", if(birthday) "and Happy Birthday")


# 문자열 서브셋하기
x <- c("apple", "banana", "pear")

str_sub(x, start=1, end=3)
str_sub(x, start=-3, end=-1)


str_sub(x, start=1, end=1) <- str_to_upper(str_sub(x, 1, 1))
x

# collapse
y <- c(1,2,3)
str_c(x, y, collapse=" ")
str_c(x, y, sep=" ")
```

str_c는 paste(), paste0()와 유사하게 동작한다.



# 8. 정규표현식 - latex처럼 언어안의 언어 - Cheatsheet 참고

문자열 패턴을 기술하는 매우 간결한 언어이다.


## (1). 임의의 문자 매칭

. : 줄바꿈을 제외한 임의의 문자와 매칭한다.


```{r}
x <- c("apple", "banana", "pear")
str_match(x, "an")

# 무언가 + a + 무언가 : 추출
str_match(x, ".a.")
```

## (2). 앵커

^ : 문자열의 시작과 매칭
$ : 문자열의 끝과 매칭
\b : 단어사이의 경계를 매칭(공백)

```{r}
# 해당 정규표현식과 매칭되는 애들을 찾아서 T / 아니면 F
str_detect(x, "^a")
str_detect(x, "a$")


x <- c("applepie", "apple", "applecake")
str_detect(x, "apple") # 나는 apple이 들어간 거 찾을거야

str_detect(x,"^apple$") # 나는 순수 apple만 찾을꺼야

```

```{r}
words <- stringr::words

# 연습문제 1 : y로 끝나는 단어
words[which(str_detect(words, "y$"))] %>% head()

# 2 : 정확히 3글자
words[which(str_detect(words, "^...$"))] %>% head()

# 3 : 7개 이상의 문자
words[which(str_detect(words, ".{7,}"))] %>% head()

```

## (3). 문자 클래스와 대체 구문

|||
|:-:|:-:|
|\d|임의의 숫자와 매치한다.|
|\s|임의의 여백 문자(공백, 탭, 줄바꿈 등)과 매치한다.|
|[abc]|a, b 또는 c와 매치한다.|
|[^abc]|a, b 또는 c를 **제외한** 임의의 문자와 매치한다.|
|abc|xyz|abc 또는 xyz와 매치한다.|

연산의 우선순위는 괄호를 사용하여 결정


```{r}
x <- c("ding", "dina", "dize")
y <- c("ing_inz", "dddinininiging")

str_detect(x, "((ing)|(ize))$")
str_detect(y, "((ing)|(ize))$")

x <- c("aeed", "seed", "sed", "aed")
# eed로 끝나지 않고 ed로 끝나는 거 찾아줌
str_detect(x, "[^e]ed$")

# c 뒤를 제외하고 i가 e 앞에 온다.
words[str_detect(stringr::words, "cie")]
words[str_detect(stringr::words, "ei")]


# q 다음은 항상 u인가?
words[str_detect(words, "q[^u]")]


# 전화번호를 매칭하는 정규표현식 작성
x <- c("010-3299-1351", "010-xxxx-1351", "011-3333-5555")
# 010으로 시작하는 번호만 정상이라고 했을 떄
str_detect(x,"^(010)\\-\\d\\d\\d\\d\\-\\d\\d\\d\\d")

```

## (4). 반복

? : 0 또는 1회 
+ : 1회 이상
* : 0회 이상
{n,m} : n회 이상 m회 이하

이러한 반복 매칭을 그리디 매칭이라고 한다. 만들어 놓은 반복 조건에서 가능한 가장 긴 문자열과 매칭시키려고 한다. 뒤에 **?**를 추가하면 주어진 조건에서 가장 짧은 문자열과 매칭된다.

```{r}
x <- "1888 is the longest year in roman numerals : MDCCCCLXXXVIII"

str_match(x, "CC+")
str_match(x, "CC?")
str_match(x, "C[LX]+")
str_match(x, "C{1}")
str_match(x, "C{2,}")
str_match(x, "C{1,3}")
str_match(x, "C{2,3}?")
str_match(x, "C[LX]+?")
```

\숫자 : 역참조할 수 있는 그룹을 정의한다고 함.

괄호안에 표현식을 입력하는 것은, 하위 표현식으로 그룹화한다는 뜻이다.

하위 표현식은 차례로 **임시 버퍼**에 저장된다.

\숫자를 사용하면 임시 버처에 저장된 표현식들을 번호를 통해서 사용한다는 뜻이다.


```{r}
# 두 글자가 반복되는 과일 이름과 매칭하는 정규표현식
# (..) 이게 우리가 만든 하나의 정형화된 표현
stringr::fruit[str_detect(fruit,"(..)\\1")]


x <- c("axxx", "abba","caca", "cacvc", "abcqqwwcba")
str_match(x, "(.)\\1\\1")

str_match(x, "(.)(.)\\2\\1")


## 같은 문자로 시작하고 끝나는 단어 매칭
x <- c("abbbccwsda", "aggdfgsdhtsdn")
str_match(x, "^(.).*\\1$")

## 두 문자 반복이 있는 단어 매칭
x <- c("church", "afbdfgd", "fdhiogudhjkuy")
str_match(x, ".*(.{2}).*\\1.*")

## 적어도 세 곳에서 반복되는 문자가 있음
x <- c("eleven", "abcd", "churchurch")
str_match(x,".*(.+).*\\1.*\\1.*")

```

# 9. 유용한 함수

## (1). 매칭 탐지

str_detect() : 결과가 T/F로 나온다.
```{r}
mean(str_detect(words,"^t")) # t로 시작하는 단어의 비율 / T/F라서

# x로 끝나거나 시작하는 모든 단어 / 굳이 정규표현식 안쓰고도 가능
words[str_detect(words, "^x")|str_detect(words,"x$")]
```


str_subset() : 결과가 논리형이 아닌 문자형으로 나온다.
```{r}
str_subset(words,"a$")

# 영어 알파벳의 모음으로 시작하고 자음으로 끝나는 단어
str_subset(words, "^[aeiou].*[^aeiou]$") %>% head()
```

str_count() : 하나의 문자열에 몇 번 매칭되는지 알려준다.
```{r}
str_count(words, "a") %>% head
```

## (2). 매칭 추출

str_extract, str_extract_all 함수 활용

```{r}
color <- c("red", "orange", "yellow", "green", "blue", "purple")
color_match <- str_c(color, collapse="|")

has_color <- str_subset(sentences, color_match)
matches <- str_extract(has_color, color_match)

head(matches)


str_extract_all(has_color, color_match, simplify=T) %>% head()
```



